【裁判字號】    89,易,140
【裁判日期】    890208
【裁判案由】    詐欺等
【裁判全文】
臺灣臺南地方法院刑事判決                          八十九年度易字第一四Ｏ號
    公  訴  人  臺灣台南地方法院檢察署檢察官
    被      告  乙○○
右列被告因詐欺等案件，經檢察官提起公訴（八十八年度偵字第一三四Ｏ二號），本
院判決如左：
    主  文
乙○○連續意圖為自己或第三人不法之所有，以詐術使人將本人之物交付，處有期徒
刑肆月，緩刑貳年。
扣案之簽帳單存根貳張（簽名者：丙○○、甲○○）、行動電話壹支（號碼：Ｚ00
0000000號）均沒收。
    事  實
一、乙○○在台南市○○街一Ｏ三號經營「波斯貓茶藝館」，於民國（下同）八十八
    年五、六月間，因生意不佳，竟基於意圖為自己不法之所有之概括犯意，乘丙○○、甲○○急需用款之際，連續以「假消費真刷卡」之明知並無實際消費、卻使
    用簽帳刷卡之方式供其借款，以其所有之Ｚ000000000號行動電話為聯
    絡工具，約定貸予現款時先行預扣所借款項百分之十之利息，即每刷卡一萬元實
    際貸予九千元，供丙○○刷卡二萬元，實際貸予八千元，甲○○刷卡一萬元，實
    際貸予九千元，而向渠等收取與原本顯不相當之月息三十分之重利，並製作並無
    交易事實之虛偽簽帳單。又明知渠等並未在「波斯貓茶藝館」消費，卻以有在該
    館消費為由，於上揭借款人刷卡後十日，以前開虛偽之簽帳單為憑，登載於其業
    務上所作成之文書請款單，向美商美銀賓旭信用卡股份有限公司（下稱美商賓旭
    公司）詐領簽帳款，致美商賓旭公司陷於錯誤，而將上開刷卡之金額二萬九千二
    百五十元（扣手續費後之金額）以電匯方式撥款至其指定之萬通商業銀行東台南
    分行第一六九八五－六號帳戶內，而藉此多次取得與原本顯不相當之月息高達百
    分之三十之重利，足以生損害於美商賓旭公司處理信用卡帳款之正確性。嗣經警
    於八十八年八月二十七日查獲，並扣得刷卡機一台、空白簽帳單三張、簽帳單存
    根十一張、萬通商業銀行東台南分行第一六九八五－六號帳戶存摺一本、行動電
    話（號碼：Ｚ000000000號）一支。
二、案經台南市警察局移送台灣台南地方法院檢察署檢察官偵查起訴。
    理  由
一、訊據被告乙○○對右揭事實坦承不諱，核與證人即被害人丙○○、甲○○於警訊
    中所述情節相符，並有刷卡機一台、空白簽帳單三張、簽帳單存根十一張、萬通
    商業銀行東台南分行第一六九八五－六號帳戶存摺一本、行動電話（號碼：Ｚ0
    00000000號）一支扣案足稽。查被告於被害人刷卡借款時預先收取百分
    之十的費用，被告於被害人刷卡借款後約十天即可向美商賓旭公司請領款項，業
    據被告於本院審理時供述甚明，則其月息已達百分之三十，此利息顯與原本不相
    當而有收取重利之情事；又證人丙○○、甲○○於警訊中均證稱其等確係因急需
    用錢才會向被告借款等語，故被告係乘他人急迫而貸以金錢之情事無訛；按借款
    利息係指借款人使用他人金錢之代價，應係以借款人之支出為準，不能依貸與人
    扣除成本、稅捐或手續費用等之淨利加以計算，是被告所得利息應依上開方式計
    算，核與社會上一般人所認同之利息顯失所均衡，足認顯不相當之重利無訛。本
    件事證明確，被告犯行洵堪認定。
二、核被告乙○○貸款予需錢孔急之人，取得與原本顯不相當之重利，所為係犯刑法
    第三百四十四條之重利罪；按特約商店所製作之簽帳單，係特約商店於持卡人以
    信用卡消費時所製作，其內容由特約商店載有商店代號及名稱、日期、名細、金
    額等，並由持卡人簽名確認，足以證明簽帳消費者簽帳交易事實經過之制式單據
    ，為被告業務上製作之文書，查被告明知前開借款人並無消費之事實，仍將以該
    不實事項所偽造之簽帳單使借款人簽名確認有該消費之事實，登載於其業務上所
    作乘之請款單上，持以向美商賓旭公司請領刷卡帳款，足以生損害於美商賓旭公
    司處理信用卡帳款之正確性，並以此為獲取重利之詐騙方法，使美商賓旭公司陷
    於錯誤，誤以為係真正之消費而交付財物，核其所為係犯刑法第二百十六條、第
    二百十五條之行使業務上登載不實文書罪、刑法第三百三十九條之詐欺取財罪。
    被告所為業務上登載不實之行為為行使之行為所吸收，不另論罪。公訴人起訴雖
    未論及行使業務上登載不實文書罪之部分，惟該部分之犯罪事實與起訴部分有牽
    連犯之裁判上一罪關係，為起訴效力所及，本院自得一併審判。被告所為先後多
    次犯行，時間緊接，犯罪構成要件相同，顯係基於概括犯意為之，為連續犯，應
    依刑法第五十六條之規定論以一罪並加重其刑。被告所犯上開三罪有方法結果之
    牽連關係，為牽連犯，應依刑法第五十五條後段之規定，從一較重之刑法第三百
    三十九條第一項之詐欺取財罪處斷。爰審酌被告犯罪之動機、手段、所借貸、詐
    欺之金額、貸款利息，及其犯罪後坦承犯行，態度良好等一切情狀，量處如主文
    所示之刑，以資懲儆。又被告前未曾受有期徒刑以上刑之宣告，有本院被告全國
    前案紀錄表在卷可按，且其坦承犯行顯有悔意，經此偵審程序之教訓後，應知所
    警惕，信無再犯之虞，本院因認所宣告之刑以暫不執行為適當，併諭知緩刑二年
    ，以勵自新。扣案之由被害人丙○○、甲○○所簽之簽帳單存根共二張及行動電
    話一支，為被告所有供犯罪所用之物，業據其陳明在卷，爰依刑法第三十八條第
    一項第二款、第三項之規定宣告沒收；另扣案之刷卡機一台、空白簽帳單三張屬
    美商賓旭公司所有，簽帳單存根九張非供本件犯罪所用之物，萬通銀行存摺一本
    為吳雅雯所有，非屬被告所有之物，爰不予宣告沒收，併此敘明。
據上論斷，應依刑事訴訟法第二百九十九條第一項前段，刑法第五十六條、第三百三
十九條、第三百四十四條、第二百十五條、第二百十六條、第五十五條後段、第七十
四條第一款、第三十八條第一項第二款、第三項，罰金罰鍰提高標準條例第一條前段
，判決如主文。
中    華    民    國      八十九      年      二      月      八        日
                          臺灣臺南地方法院刑事第三庭
                                          法  官
如不服本判決，應於判決送達後十日內，向本院提出上訴狀。
附錄本案論罪科刑法條全文：
刑法第三百三十九條第一項
  意圖為自己或第三人不法之所有，以詐術使人將本人或第三人之物交付者，處五年
  以下有期徒刑、拘役或科或併科一千元以下罰金。
刑法第三百四十四條
  乘他人急迫、輕率或無經驗貸以金錢或其他物品，而取得與原本顯不相當之重利者
  ，處一年以下有期徒刑、拘役或科或併科一千元以下罰金。
刑法第二百十五條
  從事業務之人，明知為不實之事項，而登載於其業務上作成之文書，足以生損害於
  公眾或他人者，處三年以下有期徒刑、拘役或五百元以下罰金。
刑法第二百十六條
  行使第二百十條至第二百十五條之文書者，依偽造、變造文書或登載不實事項或使
  登載不實事項之規定處斷。


司法院資訊處製作；財團法人民間司法改革基金會備份。
